臺灣臺北地方法院民事判決　　　　　　　94年度訴字第1060號
原　　　告　丙○○
　　　　　　戊○○
　　　　　　己○○
共　　　同
訴訟代理人　何春源律師
被　　　告　丁○○
訴訟代理人　甲○○
上列當事人間侵權行為損害賠償事件，原告提起附帶民事訴訟，
經本院刑事庭移送前來，本院於中華民國94年6月9日言詞辯論終
結，判決如下：
    主  文
被告應給付原告新台幣壹拾貳萬壹仟捌佰柒拾伍元，及自民國93
年7月21日起至清償日止，按週年利率5%計算之利息。
原告其餘之訴駁回。
訴訟費用由被告五分之一，餘由原告負擔。
本判決原告勝訴部分得假執行。
原告其餘假執行之聲請駁回。
    事實及理由
一、本件被告未於最後言詞辯論期日到場，核無民事訴訟法第38
     6條各款所列情形，爰依原告之聲請，由其一造辯論而為判
    決。
二、原告起訴主張：被告與原告之被繼承人舒永福同為設於台北
    市○○市○○路53號芳榮實業有限公司（下稱芳榮公司）預
    拌混凝土車司機，兩人因個性不合，做法不同，互有嫌隙已
    久。詎被告竟於民國 92年7月29日，在舒永福出車行經台北
    縣新店市○○路與安康路交叉路口之三角公園停等紅綠燈時
    ，持鋁製球棒敲破駕駛座車窗，跳上駕駛座旁毆打舒永福臉
    部，致舒永福受有頭部外傷併臉部、左上唇、口腔內、左耳
    、頭部撕裂傷、左前臂挫傷、左側下頷骨骨折及牙齒斷裂之
    傷害。被告傷害原告刑事部分，已經判決有罪確定。而舒永
    福因被告前開行為，支出醫療費用新台幣（下同）49,702元
    ，看護費92,000元，往返醫院之計程車資17,920元，且因此
    8個月不能工作，每月受有 50,000元之工作損失，因舒永福
    已經死亡，原告為舒永福之全體繼承人，爰依繼承、侵權行
    為之法律關係，求命判決被告給付原告 559,622元及自起訴
    狀繕本送達翌日即 93年7月21日起至清償日止之法定遲延利
    息等語。並聲明：（一）被告應給付原告559,62 2元及自93
    年7月21日起至清償日止，按週年利率5%計算之利息。（二
    ）原告願供擔保，請准宣告假執行。
二、被告則以：舒永福持刀傷害被告，被告始出拳防衛，且防衛
    並無過當；而原告請求中醫門診 9,500元，不能證明係本件
    傷害之支出，另健保給付26,761元，原告並未支出；且舒永
    福所受之傷並非嚴重，無聘請看護之必要，被告否認看護費
    用收據之真正；又原告亦不能證確有支出計程車費及有支出
    必要，亦不能證明 8個月不能工作等語，資為抗辯。並聲明
    ：原告之訴及假執行之聲請均駁回。
三、原告主張被告於 92年7月29日在台北縣新店市○○路與安康
    路交叉路口，持鋁製球棒毆打舒永福臉部，致舒永福受有頭
    部外傷併臉部、左上唇、口腔內、左耳、頭部撕裂傷、左前
    臂挫傷、左側下頷骨骨折及牙齒斷裂之傷害之事實，有本院
    93年度易字第661號刑事判決足參（見93年度附民字第171號
    卷第26頁），被告固不否認有傷害舒永福之事實，然辯稱係
    正當防衛云云。惟按正當防衛必須對於現在不法之侵害始得
    為之，侵害業已過去，即無正當防衛可言。至彼此互毆，又
    必以一方初無傷人之行為，因排除對方不法之侵害而加以還
    擊，始得以正當防衛論。故侵害已過去後之報復行為，與無
    從分別何方為不法侵害之互毆行為，均不得主張防衛權（最
    高法院30年上字第1040號判例參照）。查證人張志明於偵查
    中證稱：「我在調度室，舒裝完貨後出來，剛好被高攔住，
    高跳在駕駛座外掛在車門上手持金屬土製刀子，我看到高昌
    枝及蕭明順去制止，搶下刀子，我叫舒趕快離去。」；而蕭
    明順於偵查中則證稱：「我看到他們二人在吵架，高跳舒車
    上要他下來，且手持金屬物品，我與高昌枝拉他下來，叫舒
    趕快走」等語，此有本 93年易字第661號刑事判決足參（見
    同上附民卷第28頁），足見被告係欲傷害舒永福未果，在舒
    永福駕車離去再自後追及，自始即具有傷害舒永福之故意，
    並非正當防衛，被告前開所辯，要無可取。
四、按因故意或過失，不法侵害他人之權利者，負損害賠償責任
    。不法侵害他人之身體或健康者，對於被害人因此喪失或減
    少勞動能力，或增加生活上之需要時，應負賠償責任。民法
    第184條第1項前段、第193條第1項分別定有明文。被告不法
    侵害舒永福之身體、健康，對於舒永福因此支出之醫療費用
    及增加生活上之費用，自應負賠償責任。茲就原告請求，審
    酌如下：
    （一）醫療費用部分：
       1、原告主張舒永福因傷支出醫療費用其中西醫部分為40
           ,202 元之事實，業據提出醫療費用收據為證（見同
          上附民卷第 9至11頁），被告對於其中健保給付部分
          ，辯稱舒永福未支出，並非損害云云。惟按保險制度
          ，旨在保護被保險人，非為減輕損害事故加害人之責
          任。保險給付請求權之發生，係以定有支付保險費之
          保險契約為基礎，與因侵權行為所生之損害賠償請求
          權，並非出於同一原因，後者之損害賠償請求權，殊
          不因受領前者之保險給付而喪失，兩者除有保險法第
          53條關於代位行使之關係外，並不生損益相抵問題（
          最高法院68年度台上字第42號著有判例參照）。故健
          保申報費用，仍在原告得請求之範圍之內，被告前開
          所辯，並無可取。
       2、原告主張舒永福另支出中醫醫療費 9,500元之事實，
          固據提出至寶堂中醫診所門診費用收據，但被告否認
          其支出與所受傷害有關，原告復未能證明該項支出與
          前開傷害有關，故其本項請求，尚屬無據。
    （二）看護費用部分：
          原告主張舒永福受傷支出看護費用92,000元，固據提
          出訴外人乙○○出具之收據為證（見同上附民卷第12
          至15頁），然為被告所否認。而舒永福曾於92年7 月
          29日至耕莘醫院急診後未再返急診過，在92年8月6日
          至8月8日至整形外科住院治療，此有耕莘醫院之復函
          可參（見本院卷第40頁），則依舒永福之就診紀錄，
          舒永福僅在整型外科住院 3日，是否有看護之必要，
          已非無疑。而原告對於舒永福所受傷害有看護之必要
          ，及確有支出看護費用之事實，亦未舉證以實其說，
          此部分之請求，洵屬無據。
    （三）計程車資部分：
    　　　原告主張舒永福往返醫院看病支出計程費17,920元，
      　　為被告所否認，原告又未能舉證以實其說，此部分之
          請求，亦屬無據。
    （四）工作損失部分：
    　　　舒永福在92年8月因傷請假31日，92年9月請公傷假17
          日，在92年7月29日前6個月，其平均月薪資為58,092
          元等情，此有芳榮實業股份有限公司之復函在卷足憑
          （見本院卷第36至37頁），故原告請求舒永福因傷不
          能工作之損失，以 1個月又19日為合理。查舒永福受
          傷前6個月平均薪資為 58,092元，已如前述，原告請
          求不能工作之損失每月50,000元，即屬有據。故原告
          此部分之請求，以81,673元（計算式：｛50,000＋（
          50,000÷30×19）＝81,673｝）為合理，告逾此部分
          之工作損失，即屬無據。
五、綜上所述，原告依繼承、侵權行為之法律關係，請求被告給
    付醫療費用40,202元、工作損失 81,673元，合計121,875元
    ，及自 93年7月21日起至清償日止之法定遲延利息，為有理
    由，應予准許，原告逾此部分之請求，則無理由，應予駁回
    。又本判決所命給付金額未逾500,000元，應依職權宣告假
    執行；原告其餘之訴既經駁回，其假執行之聲請，失所附麗
    ，應併予駁回。
六、原告之訴為一部有理由，一部無理由，依民事訴訟法第79條
    、第389條第1項第6款，判決如主文。
中　　華　　民　　國　　94　　年　　6 　　月　　30　　日
                  民事第五庭    法　官　吳素勤
以上正本係照原本作成
如對本判決上訴，須於判決送達後20日內向本院提出上訴狀
中　　華　　民　　國　　94　　年　　6 　　月　　30　　日
                    　　　　　　書記官　曾寶生
